【裁判字號】    97,再易,66
【裁判日期】    971223
【裁判案由】    損害賠償
【裁判全文】
臺灣高等法院臺中分院民事判決  97年度再易字第66號
再 審原 告  丙○○
訴訟代理人  謝萬生律師
再 審被 告  乙○○
            甲○○
上列當事人間請求損害賠償事件，再審原告對於民國97年10月14
日本院97年度上字第152號確定判決提起再審，本院判決如下：
    主  文
再審之訴駁回。
再審訴訟費用由再審原告負擔。
    事實及理由
一、再審原告主張：本院97年度上字第152號確定民事判決（下
    稱原確定判決）有民事訴訟法第497條、第496條第1項第1款
    再審事由：
(一)、原確定判決有民事訴訟法第 497條再審事由：再審原告發現
    原確定判決有就足以影響於判決之重要證物，漏未斟酌之情
    事：依彰化縣消防局火災原因調查報告，並未發現有電線短
    路引起火之可能，是本件火災之發生即不能證明係由於彰化
    市○○路○段191號第3、4棟鐵架造平房（下稱系爭房屋）之
    構造或設備問題所引起者。故本件火災之發生似與再審原告
    丙○○違反建築法第77條、消防法第10條第 1項之規定無關
    （最高法院97年台上字第1953號判決亦採相同見解）。原確
    定判決未遑詳為推敲研求，遽謂再審原告違反上開建築法及
    消防法之規定，對該次火之延燒致損害擴大與有過失，自有
    漏未審酌彰化縣消防局火災原因調查報告、最高法院97年台
    上字第1953號判決要旨之違誤。依消防法第6、9條規定，應
    設置並維護其消防安全設備及委託消防設備師或消防設備士
    定期檢修者，為場所之管理權人，而所稱管理權人，依同法
    第2 條規定係指依法令或契約對各該場所有實際支配管理權
    者。再審原告已於94年 4月11日將系爭房屋出租予再審被告
    ，則對系爭房屋有實際支配管理權、負有設置並維護其消防
    安全設備、定期檢修義務者為再審被告。再審原告對系爭房
    屋已失去實際支配管理權，能否謂其有違反上開消防法之規
    定，自非無疑。證人廖志強亦明白證稱應負責設置、維護消
    防設備安全並向彰化縣消防局提出消防安全設備圖說供審查
    者，為有實際管理支配權之承租人。本件原確定判決漏未審
    酌證人廖志強之證言及最高法院97年台上字第1953號判決，
    致誤應負責設置、維護消防設備安全，並向彰化縣消防局提
    出安全設備圖說供審查者為出租人之違失。
(二)、原確定判決有民事訴訟法第496條第 1項第1款適用法規顯有
    錯誤之再審事由：
  (1)系爭火災並非因系爭房屋本身引發，而係由不明原因引發一
    節，有彰化縣消防局火災原因調查報告書為佐，並經彰化地
    方法院檢察署檢察官查明在卷。系爭火勢之蔓延究有無可歸
    責於再審原告之事由，因再審原告早於94年 4月11日已將系
    爭房屋交付予承租人即再審被告乙○○管理、使用，且該房
    屋於出租時亦約定僅由乙○○占有管理使用，並無供公眾使
    用之約定，此揆諸系爭房屋租賃契約書第 4條即明，是該建
    物之實際支配管理權已隨同建物之交付而移轉予承租人，依
    消防法第2、6、9 條規定應由承租人乙○○負責設置並維護
    消防安全設備。系爭房屋之消防檢查或限期改善通知單等，
    從未送達再審原告，足認再審原告對系爭房屋已無實際支配
    管理權，是該不明原因之火未予撲滅因而延燒之過失責任及
    所造成之損害，顯非可歸責於再審原告。
  (2)系爭房屋並無電源設備短路之痕跡，更無引起起火部位燃燒
    之原因，足證該建物之構造及設備安全並無疑慮。原確定判
    決認再審被告將系爭房屋違法作 KTV使用，為供公眾使用之
    建物，且為再審原告所知悉，認再審原告違反建築法第77條
    第1、3項，及消防法第10條等保護他人之法律規定，應就本
    件損害負與有過失之損害賠償責任。惟系爭房屋竣工於82年
    間，竣工建造之初並非供公眾使用，參以該建物並無電源設
    備短路之痕跡，更無引起起火部位燃燒之原因，其構造設備
    並無安全之虞，足認再審原告並無違反建築法第77條情事。
    原確定判決認「再審原告應做好消防安全設備並向彰化縣消
    防局提出消防安全設備圖說供審查」，惟消防法第10條第 1
    、3 項規定係課以建築物主管機關與消防機關須會同審查其
    消防安全設備圖說之義務，而消防法第 2、6、9條，係分別
    就各該場所有實際支配管理權者予以規定，即就各該應設置
    並維護消防安全設備之場所予以臚列，及課以實際支配管理
    權人應負責向彰化縣消防局提出消防安全設備圖說供審查及
    定期檢修之義務。原確定判決未就再審原告有無實際支配管
    理權予以查證，又未說明不予查證之理由，即援用消防法第
    10條第 1項規定，認再審原告違反應負責設置、維護消防設
    備安全並向彰化縣消防局提出消防安全設備圖說供審查之義
    務，其有判決不備理由，及適用法律不當之違誤。另彰化縣
    消防局從未認定再審原告係系爭房屋之實際管理者，且認實
    際管理暫為再審被告乙○○，並因再審被告乙○○違反消防
    法第6、9條規定予以裁罰在卷，足證本件違反消防法者並非
    再審原告。再系爭房屋經檢查，並無電源設備短路之痕跡，
    亦無引起起火部位燃燒之原因，該建物之設備、構造亦無安
    全之虞，原審以該建物經再審被告乙○○供為公眾使用，再
    審原告即應負向彰化縣消防局提出消防安全設備圖說供審查
    之義務，認再審原告違反建築法第77條第 1、2、3項規定，
    其判決顯有適用法律不當情事。
  (3)爰聲明求為：(一)本院97年度上字第 152號確定判決關於駁回
    再審原告新台幣（下同） 451,770元及其法定利息部分，暨
    該部分假執行之聲請及訴訟費用之裁判均廢棄。(二)上廢棄部
    ，分再審被告應再連帶給付再審原告 451,770元，及自民國
    97年2月1日起至清償日止按年息百分之 5計算之利息。(三)願
    提供現金或等值之銀行可轉讓定期存單或其他有價證券作為
    擔保，請准宣告假執行。
二、再審被告未為何聲明及陳述。
三、經查：
(一)、再審原告主張原確定判決有民事訴訟法第 497條就足以影響
    於判決之重要證物漏未斟酌之再審事由部分：按確定判決有
    就足以影響於判決之重要證物漏未斟酌之再審事由，固得依
    民事訴訟法第 497條規定，提起再審之訴。惟所謂就足以影
    響於判決之重要證物漏未斟酌之情形，係指第二審言詞辯論
    終結前，已經存在並已為聲明之證物，而第二審並未認為不
    必要而仍忽略證據聲明未為調查，或已為調查而未就其調查
    之結果予以判斷，且以該證物足以動搖原確定判決之基礎者
    為限，又民事訴訟法第 497條所謂證物，不包含證人在內，
    合先說明。本件再審原告主張本院97年度上字第 152號原確
    定判決，所漏未斟酌之重要證據有二：其一為彰化縣消防局
    火災原因調查報告（再審原告主張該報告並未發現系爭房屋
    有電線短路引起火災之可能）、另一為證人廖志強之證詞。
    經查，原確定判決於判決理由中已詳載上開彰化縣消防局火
    災原因調查報告之內容，並採為認定事實之依據，有該判決
    書影本一份在本院卷為證（見本院卷第16、17頁即原確定判
    決書第8、9頁），原確定判決業經審酌，是再審原告主張原
    確定判決漏未斟酌上開調查報告，而有再審事由，並無可採
    。至證人並非民事訴訟法第 497條規定之證物，已詳前述，
    是再審原告主張原確定判決漏未斟酌證人廖志強之證詞，有
    重要證物漏未斟酌之再審事由，同無理由。
(二)、再審原告主張原確定判決有民事訴訟法第 496條第1項第1款
    適用法規顯有錯誤之再審事由部分：按民事訴訟法第 496條
    第1項第1款所謂適用法規顯有錯誤，應以確定判決違背法規
    或現存判例解釋或消極不適用法規，顯然影響於判決者為限
    ，不包括認定事實錯誤之情形在內。本件再審原告主張原確
    定判決有適用法規顯有錯誤之再審事由，係以再審原告並非
    系爭建物之實際支配管理者，該建物之實際支配管理者為再
    審被乙○○，再審原告就系爭房屋並無負設置、維護消防設
    備安全及應向消防局提出消防安全設備圖說供審查之義務，
    系爭房屋之構造及設備安全亦無疑慮，原確定判決認再審原
    告明知系爭房屋出租後係供做 KTV使用，為供公眾使用建物
    ，自負有對該建物合法使用及構造、設備安全加以注意之義
    務，再審原告竟未依消防法第10條第 1項、建築法第77條規
    定，就系爭房屋並無負設置、維護消防設備安全及向消防局
    提出消防安全設備圖說供審查，因認其對本件火災之發生與
    有過失，應同負損害賠償責任等語，其適用法規顯有錯誤，
    且與消防法第2、6、9 條課予場所實際支配管理權人之義務
    等規定不合等語，均屬事實審法院認定事實範疇，核與前述
    適用法規顯有不當之規定不符，是再審原告據以提起本件再
    審之訴，為無理由，不應准許。
四、綜上，再審原告主張原確定判決有民事訴訟法第 497條、第
    496條第1項第 1款再審事由，顯無理由，應予駁回，並不經
    言詞辯論為之。
據上論結，本件再審之訴顯為無理由，依民事訴訟法第 502條第
2項、第78條，判決如主文。
中    華    民    國    97    年    12    月    23    日
                  民事第六庭    審判長法  官  袁再興
                                      法  官  盧江陽
                                      法  官  陳賢慧
以上正本係照原本作成。
不得抗告。
                                      書記官  吳麗琴
中    華    民    國    97    年    12    月    24    日
                                                      Ｍ


司法院資訊處製作；財團法人民間司法改革基金會備份。
